【裁判字號】    98,上訴,911
【裁判日期】    980527
【裁判案由】    違反毒品危害防制條例
【裁判全文】
臺灣高等法院臺中分院刑事判決         98年度上訴字第911號
上  訴  人
即  被  告  乙○○
上列上訴人因違反毒品危害防制條例案件，不服臺灣彰化地方法
院98年度訴字第350號中華民國98年3月12日第一審判決（起訴
案號：臺灣彰化地方法院檢察署98年度毒偵字第311號），提起
上訴，本院判決如下：
    主    文
原判決關於施用第二級毒品罪（即原判決主文第二次記載「施用
第一級毒品部分」）及定應執行刑部分均撤銷。
乙○○施用第二級毒品，累犯，處有期徒刑伍月。
其他上訴駁回。
撤銷改判部分及上訴駁回部分所各處之刑，應執行有期徒刑壹年
。
    犯罪事實
一、乙○○於民國90年間，因施用毒品案件，經本院裁定觀察勒
    戒及強制戒治執行後，於90年11月14日停止戒治處分並付保
    護管束，於91年3月8日保護管束期滿，由臺灣彰化地方法院
    檢察署檢察官以91年度戒毒偵字第240號為不起訴處分確定
    。復於93年間，因施用第一、二級毒品案件，經本院以94年
    度上訴字第168號各判處有期徒刑8月、4月，並定應執行有
    期徒刑10月確定；另竊盜案件，經臺灣彰化地方法院94年訴
    字第615號判處有期徒刑1年6月確定，嗣減刑為有期徒刑9月
    ；於94年間，因施用第一、二級毒品案件，經臺灣彰化地方
    法院94年訴字第1096號各判處有期徒刑1年、6月，嗣減刑為
    有期徒刑6月、3月，合併上開罪，應執行有期徒刑1年5月確
    定，入監接續執行，於97年9月13日縮短期滿執行完畢。其
    猶未戒除毒癮，基於施用第一級毒品海洛因之犯意，於98年
    1月5日晚間9時許，在彰化縣員林鎮○○路中國石油加油站
    內 廁所，將海洛因置入針筒並摻水後，以針筒注射體內之方
    式，施用第一級毒品海洛因1次。其另基於施用第二級毒品
    甲基安非他命之犯意，於98年1月5日晚間10時30分，在上開
    加油站廁所，以將甲基安非他命放入玻璃球內，以打火機燒
    烤再吸食其霧化氣體之方式，施用第二級毒品甲基安非他命
    1次。嗣於同年月7日下午3時10分許，在彰化縣彰化市○○
    路243號西門土地公廟前，為警方盤查時，主動供述其有前
    揭犯行，願接受裁判，並警方經其同意採集尿液送驗結果，
    呈嗎啡、甲基安非他命陽性反應，而查獲上情。
二、案經彰化縣警察局彰化分局報請臺灣彰化地方法院檢察署檢
    察官偵查起訴。
    理    由
一、訊據上訴人即被告乙○○（下稱被告）有前揭施用第一級毒
    品海洛因、第二級毒品甲基安非他命之事實，業據被告於警
    詢、偵查及原審審理時坦承不諱，且經其同意採集其尿液送
    驗結果，確呈嗎啡、甲基安非他命陽性反應，此有彰化縣警
    察局彰化分局委託檢驗尿液代號與真實姓名對照認證表、詮
    昕科技股份有限公司於98年1月15日出具之濫用藥物尿液檢
    驗報告各1份附卷可稽。而海洛因施用入人體後水解還原成
    嗎啡，再循嗎啡之代謝方式排出體外，已據行政院衛生署藥
    物食品檢驗局（八一）藥檢壹字第００六四三一號函說明綦
    詳。據此，足徵被告前揭自白核與事實相符，堪予採信，本
    案事證明確，被告上開施用第一級毒品、第二級毒品犯行洵
    堪認定。又按修正毒品危害防制條例就施用毒品者，僅於「
    初犯」及「5年後再犯」二種情形，有其追訴條件之限制，
    即須於初犯經觀察、勒戒或強制戒治釋放後，5年內均無施
    用毒品之行為，始能認其前所實施之觀察、勒戒或強制戒治
    已足遮斷毒癮，而得於5年後再犯時，再予適用初犯之規定
    ，重行觀察、勒戒等程序；倘5年內已經再犯，被依法追訴
    處罰，縱其第3次（或第3次以上）施用毒品之時間在初犯釋
    放5年以後，與「5年後再犯」之情形有別，且因已於「5年
    內再犯」，顯見其再犯率甚高，原實施觀察、勒戒或強制戒
    治，已無法收其實效，而無5年戒斷期之存在，自無再經觀
    察、勒戒及強制戒治之必要，應由檢察官逕行起訴（最高法
    院95年度第7次刑事庭會議決議、97年度第5次刑事庭會議決
    議要旨參照）。查本案被告有如犯罪事實欄所述於觀察、勒
    戒執行完畢後之五年內再犯毒品案件，經追訴處罰之事實，
    此有臺灣高等法院被告前案紀錄表1份在卷可考。被告本次
    犯毒品危害防制條例第10條第1、2項之罪，依上開最高法院
    決定意旨，認被告再犯率甚高，原實施觀察、勒戒、強制戒
    治，已無法收其實效，自非屬毒品危害防制條例第20條第3
    項所定「五年後再犯」之情形，而應依法追訴。
二、法律適用部分：
（一）核被告所為，係犯毒品危害防制條例第10條第1項之施用
      第一級毒品罪、同條第2項之施用第二級毒品罪。被告施
      用第一級毒品海洛因、第二級毒品甲基安非他命前之其持
      有第一級毒品、第二級毒品行為，本應以持有毒品論，惟
      其持有後進而施用，其持有之低度行為，應為施用之高度
      行為吸收，不另論其持有第一、二級毒品罪。
（二）被告於93年間，因施用第一、二級毒品案件，經本院以94
      年度上訴字第168號各判處有期徒刑8月、4月，並定應執
      行有期徒刑10月確定；另竊盜案件，經臺灣彰化地方法院
      94年訴字第615號判處有期徒刑1年6月確定，嗣減刑為有
      期徒刑9月；於94年間，因施用第一、二級毒品案件，經
      臺灣彰化地方法院94年訴字第1096號各判處有期徒刑1年
      、6月，嗣減刑為有期徒刑6月、3月，合併上開罪，應執
      行有期徒刑1年5月確定，入監接續執行，於97年9月13日
      縮短期滿執行完畢等情，有臺灣高等法院被告前案紀錄表
      1份在卷可憑，其於有期徒刑執行完畢後，5年內故意再犯
      本案有期徒刑以上之二罪，均為累犯，各應依刑法第47條
      第1項之規定加重其刑。
（三）另被告在有偵查犯罪職權之公務員發覺其上揭事實之犯罪
      前，主動向員警供出上開犯行並表示願接受裁判一節，有
      98年1月7日之警詢筆錄在卷可參（見警卷第27頁），是被
      告前揭犯行，均得依刑法第62條前段規定，減輕其刑。被
      告之刑同有加重減輕之情形，依法先加後減之。
（四）被告施用第一級毒品海洛因、第二級毒品甲基安非他命各
      一次之行為，均係為滿足各次之毒癮，是其犯意各別，其
      行為互殊，應予分論併罰。
（五）原審法院就被告所犯施用第一級毒品之犯行，認被告罪證
      明確，適用毒品危害防制條例第10條第1項、刑法第11條
      前段、第47條第1項、第62條前段，並審酌被告曾犯施用
      毒品案件，經送觀察、勒戒處分之執行完畢，有上開前案
      紀錄表在卷可參，及其犯罪之動機、手段、目的，暨其犯
      後尚知坦承犯行等一切情狀，量處有期徒刑九月，核其認
      事用法均無違誤，量刑亦屬妥適，應予維持。被告此部分
      上訴意旨，請求從輕量刑，而指摘原判決不當，並無理由
      ，應予駁回。
（六）另原審就被告施用第二級毒品甲基安非他命部分，以被告
      之罪證明確，予以論罪科刑，固非無見，惟檢察官起訴被
      告有施用第二級毒品甲基安非他命之行為，原審判決於犯
      罪事實部分亦為相同之認定，但主文卻誤寫為施用第一級
      毒品，刑度亦比照被告施用第一級毒品之量刑，而宣告有
      期徒刑九月，且於理由部分，就何以認定被告有施用第二
      級毒品甲基安非他命之依據及法律適用之理由，均未敘明
      ，以致此部分所認定之犯罪事實並無依據，尚有不當。被
      告此部分上訴意旨，請求從輕量刑，應屬有理由，且原判
      決既有上開可議之處，即屬無可維持，此部分及其定應執
      行部分，均應由本院予以撤銷改判。爰審酌被告施用第二
      級毒品，前經觀察、勒戒及強制戒治、有期徒刑執行完畢
      後，仍不知戒惕，一再施用，無視於毒品對於自身健康之
      戕害及國家對於杜絕毒品犯罪之禁令，不知戒除惡習，惡
      性非輕，然念及坦承犯行，態度良好，其施用毒品並無危
      害他人，被告犯罪手段尚屬平和，所生損害尚非鉅大，且
      被告犯後於原審審理時坦承犯行，尚見悔意之犯罪後態度
      ，暨施用毒品者均有相當程度之成癮性及心理依賴，其犯
      罪心態與一般刑事犯罪之本質並不相同，應側重適當之醫
      學治療及心理矯治為宜等一切情狀，量處如主文第二項所
      示之刑，並與上訴駁回部分所處有期徒刑，依法定其應執
      行之刑。
三、被告經合法傳喚，無正當之理由不到庭，爰不待其陳述，逕
    行判決。
據上論斷，應依刑事訴訟法第371條、第368條、第369條第1項前
段、第364條、第299條第1項前段，毒品危害防制條例第10條第1
項、第2項，刑法第11條前段、第47條第1項、第62條前段、第51
條第1項第5款，判決如主文。
本案經檢察官甲○○到庭執行職務。
中    華    民    國    98    年    5     月    27    日
            刑事第五庭  審判長法  官  趙  春  碧
                              法  官  何  秀  燕
                              法  官  楊  真  明
以上正本證明與原本無異。
施用第一級毒品罪部分得上訴。
施用第二級毒品罪部分不得上訴。
如不服本判決應於收受送達後十日內向本院提出上訴書狀，其未
敘述上訴理由者，並得於提起上訴後十日內向本院補提理由書（
均須按他造當事人之人數附繕本）「切勿逕送上級法院」。
                              書記官  李  淑  芬
中    華    民    國    98    年    5     月    27    日
附錄本判決論罪科刑法條
毒品危害防制條例第十條：
  施用第一級毒品者，處六月以上五年以下有期徒刑。
  施用第二級毒品者，處三年以下有期徒刑。


司法院資訊處製作；財團法人民間司法改革基金會備份。
